【裁判字號】    99,抗,261
【裁判日期】    991228
【裁判案由】    拍賣抵押物
【裁判全文】
臺灣臺北地方法院民事裁定               99年度抗字第261號
抗  告  人  高郭裕
相  對  人  台新國際商業銀行股份有限公司
法定代理人  吳清文
上列當事人間聲請拍賣抵押物事件，抗告人對於民國99年11月15
日本院99年度司拍字第372號裁定提起抗告，本院裁定如下：
    主  文
抗告駁回。
抗告費用新臺幣壹仟元由抗告人負擔。
    理  由
一、按扺押權人於債權已屆清償期而未受清償者，得聲請法院拍
    賣抵押物，就其賣得價金而受清償，上開規定於最高限額抵
    押權亦準用之，民法第873條第1項、第881條之17分別定有
    明文。復按當事人對於法定抵押權及債權之發生或存在有爭
    執時，聲請拍賣抵押物之債權人應提起確認之訴，以確定其
    權利之有無。至於聲請拍賣抵押物係屬非訟事件，已登記之
    最高限額抵押權，如從抵押權人提出之文件為形式上審查，
    已能明瞭有債權存在時，且債權已屆清償期而未受清償，縱
    債務人或抵押人否認債權之存在，法院亦應為准許拍賣抵押
    物之裁定。最高法院85年臺抗字第284號裁判、94年度臺抗
    字第631號裁判意旨可資參照。
二、本件抗告意旨略以：抗告人從未以其所有如附表所示之房地
    （以下簡稱「系爭房地」）提供擔保並設定最高限額抵押權
    ，向相對人為金錢借貸，亦未在相對人所提出之借款借據暨
    約定書、動撥申請書及抵押權設定契約書等文件上親自簽名
    ，也未曾同意或授權第三人為上開行為，相對人提出之文件
    上之簽名，均係訴外人簡淑芬個人以偽造文書方式所為，抗
    告人已向臺灣臺北地方法院檢察署提出偽造文書之刑事告訴
    ，由該署檢察官以99年度立字第18416號偵查中。另本件債
    務是否已屆清償期而未清償，因最高限額抵押權尚未結算確
    定，仍有疑問。原裁定僅為形式上審查，未給予抗告人陳述
    意見之機會，逕為准許拍賣抵押物之裁定，顯係違誤，爰提
    起本件抗告，聲請廢棄原裁定等語。
三、經查：
  (一)相對人以抗告人於民國98年10月8日以其所有之系爭房地為
    向相對人現在及將來所負債務之擔保，設定新臺幣（下同）
    420萬元最高限額抵押權，擔保債權確定期日126年10月4日
    ，債務清償期依照各個債務契約所定清償日期，並經登記在
    案。嗣抗告人並於96年10月4日，向相對人借款350萬元，約
    定分期攤還本息，如未依約履行，全部債務視為到期。詎抗
    告人自99年7月21日起即未繼續攤還本息，依約債務視為全
    部到期，故依法聲請拍賣抵押物以資受償等情，業據相對人
    提出借款借據暨約定書、貸款總約定書、動撥申請書、帳戶
    還款明細查詢表、他項權利證明書、土地及建築改良物抵押
    權設定契約書，與土地及建物登記謄本等各1件為證，核屬
    相符，是原裁定准予拍賣抵押物，於法並無不合。
  (二)抗告人雖主張其並未以其所有之系爭房地為擔保設定最高限
    額抵押權，向相對人借款，相對人提出之文件上抗告人之簽
    名均係簡淑芬所偽造，抗告人已向臺灣臺北地方法院檢察署
    提出偽造文書告訴，現由該署檢察官以99年度立字第18416
    號偵查中云云。然抗告人前揭所指金錢借貸關係是否成立等
    ，均係實體法上之爭執，應由抗告人另行提起訴訟，以資解
    決，尚非本件非訟程序所得審究。從而，原審裁定為形式上
    審查後據以裁定准予拍賣抵押物，並無不當，抗告人仍指摘
    原裁定不當，求予廢棄，委無理由，應予駁回。
四、據上論結，本件抗告為無理由，依非訟事件法第46條、第21
    條第2項、第24條第1項，民事訴訟法第495條之1第1項、第
    449條第1項、第78條，裁定如主文。
中    華    民    國    99    年    12    月    28    日
                  民事第六庭審判長法  官  傅中樂
                                  法  官  張文毓
                                  法  官  郭顏毓
以上為正本係照原本作成。
本裁定除以適用法規顯有錯誤為理由，不得再抗告。如提起再抗
告，應於收受後10日內委任律師為訴訟代理人向本院提出再抗告
狀。並繳納再抗告費新臺幣1,000元。
中    華    民    國    99    年    12    月    30    日
                                  書記官  林政彬

司法院資訊處製作；財團法人民間司法改革基金會備份。
